【裁判字號】    95,交訴,111
【裁判日期】    950725
【裁判案由】    公共危險等
【裁判全文】
臺灣臺南地方法院刑事判決             95年度交訴字第111號
公  訴  人  臺灣臺南地方法院檢察署檢察官
被      告  甲○○
上列被告因公共危險等案件，經檢察官提起公訴（95年度偵字第
6169號），被告就被訴事實為有罪之陳述，本院裁定進行簡式審
判程序，判決如下：
    主  文
甲○○因過失傷害人，處有期徒刑參月；又駕駛動力交通工具肇
事，致人傷而逃逸，處有期徒刑柒月。應執行有期徒刑玖月。
    事實及理由
一、甲○○未考領有合格之普通重型機車駕駛執照，竟仍於民國
    94年11月15日晚間，駕駛車牌號碼BZ8-207號重型機車，沿
    台南縣關廟鄉○○○○道台19線公路，由北往南方向行駛，
    而於同日晚間10點05分左右，行經該公路與省道台86線公路
    之交岔路口時，理應注意汽車行駛時，駕駛人應注意車前狀
    況，並隨時採取必要之安全措施，又依當時天候晴朗、夜間
    有照明、路面乾燥無缺陷、道路上未有任何障礙物、視距良
    好等情形以觀，客觀上亦無不能注意之情事，其竟疏於注意
    車前狀況即貿然前行，以致不慎自後追撞同向在前，由乙○
    ○所騎，因紅燈而停止之車牌號碼BY8-798號重型機車，並
    造成乙○○人、車倒地後受有左足裂傷之傷害。豈知甲○○
    駕車肇事並致乙○○受傷後，竟未下車察看，且未採取任何
    救護措施或報警前來處理，隨即駕車逕行逃離現場。後經乙
    ○○記下甲○○所騎機車之車牌號碼並報警處理，始經警循
    線查知上情。案經乙○○訴由台南縣警察局歸仁分局報請臺
    灣臺南地方法院檢察署檢察官偵查起訴。
二、本件有下列事證足資佐憑：
    （一）被告甲○○於警詢、偵查中及本院審理時之自白。
    （二）證人即告訴人乙○○於警詢及偵查中之證詞。
    （三）道路交通事故現場圖、道路交通事故調查報告表(一)、
          (二)各1份及事故現場蒐證照片8張。
    （四）行政院衛生署台南醫院新化分院94年11月15日診斷證
          明書1紙。
    （五）臺灣高等法院被告前案紀錄表1紙等為證。
三、核被告甲○○所為係犯刑法第185條之4之駕車肇事逃逸罪及
    同法第284條第1項前段之普通過失傷害罪。又其所犯普通過
    失傷害罪部分，係未領有駕照駕車以致肇事，並使告訴人乙
    ○○受傷，係屬汽車駕駛人無駕駛執照駕車因而致人受傷，
    依法應負刑事責任者，故須依照道路交通管理處罰條例第86
    條第1項之規定，加重其刑。另其所犯上開2罪間，因行為態
    樣不同，犯罪構成要件亦有差異，故應予分別論罪，併合處
    罰。本院審酌被告犯罪之動機、目的、手段，其生活狀況與
    本件犯罪所生之危險、損害，以及被告犯罪後雖已坦白承認
    所為，且其僅係國中畢業，教育程度雖屬非高，而告訴人因
    本件車禍所受之傷害程度，經查雖非嚴重，然被告騎機車疏
    未注意車前狀況而追撞停等紅燈之前車，以致發生本件車禍
    ，足見其過失程度甚大，且其於駕車肇事致他人受傷後，竟
    不顧告訴人業已受傷之事實，仍駕車逕自逃離現場，其惡性
    亦非輕微，又被告於本院準備程序中隨口答應欲賠償告訴人
    新台幣5萬元，後來不僅未依約給付，且即置之不理，另其
    肇事後至今仍未與告訴人就民事損害賠償事宜達成和解，其
    犯罪後態度實非良好等一切情狀，分別量處如主文所示之刑
    ，並定其應執行之刑。至於檢察官雖就被告所犯過失傷害罪
    部分求處有期徒刑4月，肇事逃逸罪部分求處有期徒刑8月，
    然因本件告訴人因此次車禍所受之傷勢尚屬輕微，且被告經
    警查獲後亦已坦白承認犯行，故本院認為分別量處如主文所
    示之刑，並定如主文所示之應執行刑即屬適當，附此敘明。
四、按數罪併罰，有2裁判以上者，依刑法第51條規定，定其應
    執行之刑；又刑法第2條第1項規定：「行為後法律有變更者
    ，適用行為時之法律。但行為後之法律有利於行為人者，適
    用最有利於行為人之法律」。本件被告甲○○於裁判確定前
    犯前開2罪，且均係於95年7月1日前犯之，而刑法第51條業
    於94年1月7日修正公布，並於95年7月1日施行，修正前刑法
    第51條規定：「數罪併罰，分別宣告其罪之刑，依左列各款
    定其應執行者：」，其中第5款規定：「宣告多數有期徒刑
    者，於各刑中之最長期以上，各刑合併之刑期以下，定其刑
    期。但不得逾20年。」，修正後刑法第51條第5款則規定：
    「宣告多數有期徒刑者，於各刑中之最長期以上，各刑合併
    之刑期以下，定其刑期。但不得逾30年」比較結果，修正後
    刑法第51條第5款之規定，並非較有利於行為人，依刑法第2
    條第1項前段之規定，仍應依修正前刑法第51條第5款之規定
    ，定應執行之刑，併此敘明。
五、另修正刑法係自95年7月1日起施行，在此之前，刑法分則編
    有關罰金刑之貨幣單位係銀元；且依刑法分則編應處罰金者
    ，應適用罰金罰鍰提高標準條例第1條、第4條之規定，亦即
    應按各該具體條文制定或修正之時間先後，定其提高之倍數
    。然被告甲○○行為後，刑法施行法增訂第1條之1，於95年
    6月14日經總統公布，並自同年7月1日起施行，該條規定：
    「中華民國94年1月7日刑法修正施行後，刑法分則編所定罰
    金之貨幣單位為新臺幣。94年1月7日刑法修正時，刑法分則
    編未修正之條文定有罰金者，自94年1月7日刑法修正施行後
    ，就其所定數額提高為30倍。但72年6月26日至94年1月7日
    新增或修正之條文，就其所定數額提高為3倍」。亦即自95
    年7月1日起，刑法分則編所定罰金之貨幣單位，由原來之銀
    元改為新臺幣；且94年1月7日刑法修正時，刑法分則編未修
    正之條文定有罰金者，自95年7月1日起，有關罰金之數額提
    高為30倍。本件被告所犯過失傷害罪部分，係犯刑法第284
    條第1項前段之罪，該罪原有罰金刑之處罰，且自24年7月1
    日公布施行後即未再修正，依增訂刑法施行法第1條之1之規
    定，其罰金以新臺幣為單位，數額應提高30倍。此與修正前
    之罰金以銀元為單位，適用罰金罰鍰提高標準條例之結果應
    提高10倍者相當（新臺幣與銀元之比例為1比3，換算結果亦
    為30倍）。因之，刑法施行法第1條之1係替代罰金罰鍰提高
    標準條例部分條文，與罰金罰鍰提高標準條例罰金額度相同
    ，既不發生有利或不利問題，只是將貨幣單位由銀元改為新
    臺幣，並非法律變更刑度之條文，當無比較新舊法之問題，
    故應逕依刑法施行法第1條之1之規定論處，附此敘明。
據上論斷，應依刑事訴訟法第273條之1第1項、第299條第1項前
段、第310條之2、第454條第1項，刑法第2條第1項前段、第185
條之4、第284條第1項前段、修正施行前刑法第51條第5款，道路
交通管理處罰條例第86條第1項，刑法施行法第1條之1，判決如
主文。
中    華    民    國    95    年    7     月    25    日
                  交通法庭   法  官  陳志成
以上正本證明與原本無異。
如不服本判決應於送達後10日內向本院提出上訴狀（應附繕本）
。
                             書記官  黃瓊蘭
中    華    民    國    95    年    7     月    26    日
附錄法條：
刑法第185條之4
駕駛動力交通工具肇事，致人死傷而逃逸者，處6月以上5年以下
有期徒刑。
刑法第284條第1項（普通過失傷害罪）
因過失傷害人者，處6月以下有期徒刑、拘役或5百元以下罰金，
致重傷者，處1年以下有期徒刑、拘役或5百元以下罰金。


司法院資訊處製作；財團法人民間司法改革基金會備份。
